【裁判字號】    92,訴,677
【裁判日期】    920717
【裁判案由】    偽造文書等
【裁判全文】
臺灣桃園地方法院刑事判決                          九十二年度訴字第六七七號
    公  訴  人  臺灣桃園地方法院檢察署檢察官
    被      告  丁○○
右列被告因偽造文書等案件，經檢察官提起公訴（九十一年度偵字第一四五九七號、
九十一年度偵字第二一一五二號、九十一年度偵字第二二六四八號、九十二年度偵字
第二三五四號），本院判決如左：
    主  文
丁○○連續行使偽造私文書，足以生損害於他人，處有期徒刑拾月。扣案之變造辛○○、己○○、甲○○、庚○○身分證及變造之己○○駕照上之丁○○相片共伍枚，遠
傳電信行動電話申請書上偽造「壬○○」簽名貳枚，泛亞電信用戶申請書上偽造之「
壬○○」簽名貳枚，和信電訊行動電話申請書上偽造之「壬○○」簽名貳枚，台灣大
哥大股份有限公司行動電話申請書上偽造之「壬○○」簽名貳枚及泛亞電信用戶申請
書上偽造之「丙○」簽名貳枚，均沒收。又連續持有第一級毒品，處有期徒刑玖月，
扣案之第一級毒品海洛因共伍小包（淨重共肆點貳伍公克），沒收銷燬之。應執行有
期徒刑壹年伍月，扣案之變造辛○○、己○○、甲○○、庚○○身分證及變造之己○○駕照上之丁○○相片共伍枚，遠傳電信行動電話申請書上偽造「壬○○」簽名貳枚
，泛亞電信用戶申請書上偽造之「壬○○」簽名貳枚，和信電訊行動電話申請書上偽
造之「壬○○」簽名貳枚，台灣大哥大股份有限公司行動電話申請書上偽造之「壬○○」簽名貳枚及泛亞電信用戶申請書上偽造之「丙○」簽名貳枚，均沒收；扣案之第
一級毒品海洛因共伍小包（淨重共肆點貳伍公克），沒收銷燬之。
    事  實
一、丁○○於民國九十年年底之不詳時日，在桃園縣中壢市境內之水世界電動遊藝場
    內，明知綽號「阿明」之真實姓名、年籍不詳之成年男子所交付「戊○○」之身
    分證，為他人因財產上犯罪所取得之贓物，竟仍予收受。復為免乙○○遭警盤查
    ，與乙○○二人共同基於變造特種文書之犯意，於九十一年六、七月間之不詳時
    日，在其等位於桃園縣八德市○○街五０巷十六之一號十二樓住處，以乙○○相
    片換貼於戊○○身分證上之方式，變造上開身分證一枚，足生損害於主管機關對
    身分證證照管理之正確性及戊○○本人，嗣於同年八月五日晚間六時許，在桃園
    縣八德市○○街與忠勇街口前，為警查獲並扣得前開變造身分證一枚。
二、丁○○復於九十一年十一月至十二月間，明知綽號「太子」之真實姓名、年籍不
    詳之成年男子所交付之辛○○、己○○、甲○○、庚○○等之身分證件及己○○
    之駕照均係他人因財產上犯罪所取得之物，竟仍基於概括之犯意連續收受之；又
    於九十一年九月十三日在桃園縣八德市○○街附近拾獲脫離丙○、壬○○持有之
    身分證及脫離蘇金能持有健保卡各乙張，竟基於概括之犯意，意圖為自己不法所
    有，將前揭拾得證件侵占入己；丁○○於收受或侵占該等身分證件後，分別在其
    桃園縣八德市○○街之住處，以換貼自己照片之方式，變造辛○○、己○○、王
    揚茗、庚○○之身分證件及己○○之駕照，並以換貼乙○○之照片之方式，變造
    丙○、壬○○之身分證件，足生損害於各該主管機關對身分證或駕照等證照管理
    之正確性及辛○○、庚○○、甲○○、壬○○、丙○及己○○等人。嗣於九十一
    年八月八日及同年十一月十五日，再基於概括犯意，連續分別持變造之丙○及壬○○之國民身分證，冒用丙○、壬○○名義，行使該變造之丙○、壬○○之國民
    身分證，分別向泛亞電信股份有限公司（下稱泛亞電信）、台灣大哥大股份有限
    公司（下稱台灣大哥大）、和信電訊股份有限公司（下稱和信電信）及遠傳電信
    股份有限公司（下稱遠傳電信）申請行動電話門號，分別在各該申請書及同意書
    上偽造丙○及壬○○之簽名，足生損害於丙○、壬○○，使該二人有被追繳通信
    費之危險及各該電信公司電信管理之正確性，並意圖為自己不法之所有使電信公
    司誤認為丙○、壬○○有申請行動電話門號並支付通話費用之意願，陷於錯誤而
    同意其申請並交付發給ＳＩＭ卡。丁○○取得如附表所示行動電話ＳＩＭ卡後，
    再將所申請之前開行動電話ＳＩＭ卡留供己用。嗣分別於九十一年十一月十八日
    及同年十二月十二日，在桃園縣八德市○○○街六十號及八德市○○街二八五號
    前為警盤查時出示經變造之辛○○身分證及因另案通緝經警查獲始悉上情。
三、另丁○○基於概括之犯意於九十一年七月二十五日二十時許在桃園縣陸光街五十
    巷十六之一號十六樓持有第一級毒品海洛因二包（淨重一‧八一公克），次於九
    十一年八月五日十八時許，在桃園縣八德市○○街與忠勇街交叉路口持有第一級
    毒品海洛因二包（淨重一‧六一公克），又於九十一年十月八日二十時許，在桃
    園縣八德市○○街與義勇街交叉路口，持有第一級毒品海洛因一包（淨重０‧八
    三公克），經警分別於附表編號一、二、三所示時間、地點查獲。
四、案經桃園縣政府警察局桃園分局及八德分局分別報請台灣桃園地方法院檢察署檢
    察官偵查起訴。
    理  由
一、收受贓物、侵占遺失物部分：
    訊據被告丁○○就收受贓物及侵占遺失物之犯行坦承不諱，供稱：「戊○○的身
    分證是一個叫阿明的在九十年年底在中壢的水世界電動遊藝場交付給我，我知道
    那是偷來的」，「證件是阿明和太子給的，他們偷給我的目的要我辦行動電話卡
    」，及「被害人丙○、壬○○的身分證及蘇金能的健保卡都是我在九十一年九月
    十三日在桃園縣八德市○○街附近拾得」等語。而被告丁○○在偵訊時供稱：「
    除己○○的駕照及身分證，太子說是朋友的不方便之外，其他的都知道是偷來的
    」等語。並據證人黃雅卿、蘇金能、辛○○、曾福勝、己○○、壬○○、丙○證
    述屬實，復有前開變造後之身分證件扣案，此有扣押物品清單三紙（九十一年度
    保管字第三七四四號、第五六九四號及第六二四八號）及蘇金能書立之贓物領據
    乙件附卷可稽，足徵被告此部分自白與事實相符，其犯行洵堪認定。另被告丁○○就己○○身分證及駕照所辯，係「太子」佯稱己○○為車主，惟不便出面典當
    車輛，是委其將己○○之身分證及駕照變造後出面典當車輛，其不知己○○之證
    照為「太子」所竊得云云，惟查衡諸常情，典當車輛縱需備妥行照及車主等證明
    文件，惟車主需委託他人，仍得以委託書等便利方式行之，又何需以變造他人證
    件此種不法手段始得為之；且身分證、駕照等需隨身攜帶與個人息息相關之證件
    ，車主又豈有僅因出售車輛即委由他人持有，甚至任加變更之可能，被告前揭所
    辯，純係飾卸之詞，不足採信，其犯行洵堪認定。
二、變造、行使變造特種文書，偽造、行使偽造私文書及詐欺得利部分：
    被告乙○○經傳未到，惟其與被告丁○○共同變造戊○○身分證犯罪事實，業據
    其於偵查中及警訊時坦承不諱，供稱：「那是丁○○交給我的，因為他之前有談
    過，所以他交給我後，我就知道要如何做，就把它收起來」，核與被告丁○○供
    稱：「因為乙○○之前被警方約談，因擔心故換貼照片」相符，並有扣案之戊○○變造後之身分證影本及乙○○本人在警局拍攝之相片各一紙在卷可證，其二人
    共同變造特種文書之犯行堪以認定。又被告丁○○連續變造特種文書復持以行使
    之犯行亦經其坦承不諱，供稱：「被害人辛○○、己○○、甲○○、庚○○的身
    分證及己○○的駕照均是「太子」交付給我的，我在自己的住處換貼自己的相片
    」，「他們偷給我的目的是要我辦行動電話卡，證件是我自己換貼照片」，「本
    來這些身分證是要用來申辦大哥大的，但是它們都已經申辦過了，而且已經辦遺
    失，所以沒有辦法辦。」復有在被告身上查獲扣案之辛○○、己○○、庚○○、
    甲○○等之經變造之身分證扣案可證及蘇金能書立之贓物領據乙件附卷可稽，足
    見被告有持各該變造特種文書復持以行使之事實。另被告基於概括犯意，連續分
    別持變造之丙○及壬○○之國民身分證，冒用丙○、壬○○名義，行使該變造之
    丙○、壬○○之國民身分證，分別向泛亞電信股份有限公司（丙○及壬○○）、
    台灣大哥大股份有限公司（壬○○）、和信電訊股份有限公司（壬○○）及遠傳
    電信股份有限公司（壬○○）申請行動電話門號，並分別在各該申請書及同意書
    上偽造丙○及壬○○之簽名，亦足生損害於丙○、壬○○，使該二人有被追繳通
    信費之危險及各該電信公司電信管理之正確性，並使電信公司誤認為丙○、壬○○有申請行動電話門號並支付通話費用之意願，陷於錯誤而同意其申請並發給Ｓ
    ＩＭ卡之事實，業據被告坦承不諱，供稱：「被害人丙○、壬○○二張身分證我
    換貼乙○○的照片，我也有拿這二人的身分證去申辦大哥大」等語，核與証人李
    佩靜、丙○及壬○○所証相符，並有泛亞電信用戶申請書影本二件、遠傳電信和
    信電信及台灣大哥大用戶申請書影本各乙件等存卷可查，其連續變造特種文書復
    持以行使及偽造、行使偽造私文書而詐欺取財之犯行洵堪認定。
三、持有毒品部分：
    被告連續在附表編號一、二、三的時間、地點為警查獲持有第一級毒品海洛因之
    犯罪事實，訊據被告丁○○就附表一、二、三中持有之第一級毒品之事實，其中
    附表編號一的部分，其在警訊時供稱係自賴鼎寬藏毒之處行竊得來，後在偵查中
    辯稱係女友「娃娃」的，後又改稱係自己買來的；編號二的部分，在偵查中起先
    供出係向朋友買的，後亦改稱係自賴鼎寬藏毒之釣蝦場偷的，在本院審理時再改
    稱係跟「阿聰」買的；編號三部分在警訊及偵查中均辯稱係一位叫「阿聰」之人
    託被告交付與一位年籍不詳之女子，被告前後對毒品來源供述前後不一，應係為
    企求較輕之徒刑，其持有時主觀上均明知係第一級毒品海洛因，不論其毒品來源
    為何，均無礙其成立持有第一級毒品罪，而被告持有第一級毒品之事實為警方當
    場在被告身上查獲，有扣案物品清單三紙（九十一年度保管字第三七四四號（二
    份）、第四九三八號）在卷可稽，且扣案毒品經送法務部調查局鑑識後，均認含
    第一級第六項毒品海洛因成分等語，此有法務部調查局鑑定通知書五件附卷足佐
    ，被告基於概括之犯意連續持有第一級毒品海洛因之犯行堪已認定。另公訴人指
    訴被告更犯行法第三百二十條第一項普通竊盜罪，認被告在附表編號一、二中所
    持有之毒品為自賴鼎寬藏毒處竊得，惟經檢察官於偵訊時詢之賴鼎寬，陳稱並沒
    有放東西於該處，且被告在本院審理時坦承：「我認為說偷的比較沒有事，因為
    沒有被害人，實際上是跟「阿聰」買的」，再參以被告係在收到起訴書後本院審
    理時始改供毒品來源，其已知曉再論以竊盜罪之結果，亦與持有毒品有想向競合
    的關係而只論以持有毒品罪，其改供並不因此減輕其罪刑，是被告所改供稱可信
    為真實，其他又無積極證據可證明被告有偷竊之事實，故被告竊盜部分不成立犯
    罪，本應為無罪之諭知，惟公訴人認此部分與前開有罪部分有裁判上一罪之關係
    ，爰不另為無罪之諭知，並此敘明。
四、核被告丁○○所為係犯刑法第二百十二條變造特種文書罪、第二百十二條之行使
    變造特種文書罪、第二百十六條偽造私文書罪、第二百十六條行使偽造私文書罪
    、第三百三十九條第一項詐欺取財罪、第三百三十七條侵占遺失物、第三百四十
    九條第一項收受贓物罪及毒品危害防制條例第十一條第一項持有第一級毒品等罪
    。被告丁○○變造特種文書之低度行為，為行使變造特種文書之高度行為所吸收
    ，不另論罪；其偽造署名為偽造私文書之部分行為，偽造私文書後持以行使，偽
    造私文書之低度行為為行使偽造私文書之高度行為所吸收，均不另論罪；又被告
    丁○○及乙○○，就前揭變造戊○○身分證特種文書間，有犯意聯絡及行為分擔
    ，應依共同正犯論處；被告丁○○先後多次行使變造特種文書、行使偽造私文書
    及詐欺取財行為、收受贓物及持有第一級毒品海洛因之行為，時間緊接，方法相
    同，所犯又係構成要件相同之罪，應係基於概括犯意為之，各為連續犯，均應加
    重其刑；又被告所犯侵占遺失物罪、收受贓物罪、行使變造特種文書罪、行使偽
    造私文書罪、詐欺取財罪間，並有方法結果之牽連關係，應依刑法第五十五條，
    從一重之行使偽造私文書罪處斷；另行使偽造私文書罪及毒品危害防制條例等二
    罪間，犯意各別、罪名有異，應予分論併罰。爰審酌被告犯罪動機、目的、手段
    、所生之危害及犯後之態度等一切情狀，分別量處如主文所示之刑，並定其應執
    行之刑，以示懲儆。另扣案之變造辛○○、己○○、甲○○、庚○○身分證及變
    造之己○○駕照上之丁○○相片共五枚，為被告所有，供犯罪所用之物，應依刑
    法第三十八條第一項第二款沒收。另遠傳電信行動電話申請書上偽造「壬○○」
    簽名二枚，泛亞電信用戶申請書上偽造之「壬○○」簽名二枚，和信電訊行動電
    話申請書上偽造之「壬○○」簽名二枚，台灣大哥大股份有限公司行動電話申請
    書上偽造之「壬○○」簽名二枚及泛亞電信用戶申請書上偽造之「丙○」簽名二
    枚，應依刑法第二百十九條之規定宣告沒收；扣案之第一級毒品海洛因共五小包
    （毛重共四‧二五公克），應依毒品危害防治條例第十八條第一項前段宣告沒收
    銷燬之。
據上論斷，應依刑事訴訟法第二百九十九條第一項前段，刑法第五十六條、第二百十
六條、第二百十條、第二百十二條、第三百三十九條第一項、第三百四十九條第一項
、第三百七十七條、第五十五條、第五十一條第五款、第二百十九條、第三十八條第
一項第二款，毒品危害防治條例第十一條第一項、第十八條第一項前段，罰金罰鍰提
高標準條例第一條前段，判決如主文。
本案經檢察官柯怡如到庭執行職務。
中      華      民      國      九十二      年    七    月    十七    日
                                臺灣桃園地方法院刑事第二庭
                                    法  官   沈 士 亮
右正本證明與原本無異。
如不服本判決，應於判決送達後十日內向本院提出上訴狀( 應附繕本 )，上訴於
臺灣高等法院。
                                    書記官   邱 志 堅
中      華      民      國      九十二      年    七    月   二十四   日
附錄本案論罪科刑法條全文：
中華民國刑法第二百一十條
 (偽造變造私文書罪)
偽造、變造私文書，足以生損害於公眾或他人者，處五年以下有期徒刑。
中華民國刑法第二百一十二條
 (偽造變造特種文書罪)
偽造、變造護照、旅券、免許證、特許證及關於品行、能力服務或其他相
類之證書、介紹書，足以生損害於公眾或他人者，處一年以下有期徒刑、
拘役或三百元以下罰金。
中華民國刑法第二百一十六條
 (行使偽造變造或登載不實之文書罪)
行使第二百十條至第二百十五條之文書者，依偽造、變造文書或登載不實
事項或使登載不實事項之規定處斷。
中華民國刑法第三百三十九條
 (普通詐欺罪)
意圖為自己或第三人不法之所有，以詐術使人將本人或第三人之物交付者
，處五年以下有期徒刑、拘役或科或併科一千元以下罰金。
以前項方法得財產上不法之利益或使第三人得之者，亦同。
前二項之未遂犯罰之。
中華民國刑法第三百三十七條
 (侵占遺失物罪)
意圖為自己或第三人不法之所有，而侵占遺失物、漂流物或其他離本人所
持有之物者，處五百元以下罰金。
中華民國刑法第三百四十九條
收受贓物者，處三年以下有期徒刑、拘役或五百元以下罰金。
搬運、寄藏、故買贓物或為牙保者，處五年以下有期徒刑、拘役或科或併
科一千元以下罰金。
因贓物變得之財物，以贓物論。
附表
┌─┬────────┬───────────┬─────────────
│╲│經警查獲時間    │經警查獲地點          │持有毒品名稱及數量
├─┼────────┼───────────┼─────────────
│一│九十一年七月二十│桃園縣八德市○○街五十│海洛因二包＼淨重一‧八一公
│  │五日二十時許    │巷十六之一號十二樓住處│克
├─┼────────┼───────────┼─────────────
│二│九十一年八月五日│桃園縣八德市○○街與忠│海洛因二包╲淨重一‧六一公
│  │十八時許        │勇街交叉路口          │克
├─┼────────┼───────────┼─────────────
│三│九十一年十月八日│桃園縣八德市○○街與義│海洛因一包╲淨重０‧八三公
│  │二十時許        │勇街交叉路口          │克
└─┴────────┴───────────┴─────────────


司法院資訊處製作；財團法人民間司法改革基金會備份。
